臺灣臺東地方法院民事簡易判決
110年度勞簡字第1號
原      告  陳秋琴  
訴訟代理人  廖頌熙律師（法扶律師）
被      告  創立生物科技股份有限公司

法定代理人  鄺麗貞  
訴訟代理人  吳信昇  
            廖詠安  
上列當事人間請求給付資遣費事件，本院於民國111年3月2日言
詞辯論終結，判決如下：
    主      文
原告之訴及假執行之聲請均駁回。
訴訟費用由原告負擔。
    事實及理由
壹、程序部分
    按訴狀送達後，原告不得將原訴變更或追加他訴；被告於訴
    之變更或追加無異議，而為本案之言詞辯論者，視為同意變
    更或追加，民事訴訟法第255條第1項本文、第2項分別有明
    文。原告原起訴聲明：㈠被告應給付原告新臺幣163,427元，
    及自起訴狀繕本送達翌日起至清償日止，按週年利率5%計算
    之利息。㈡被告應開立非自願離職證明書予原告。㈢請依職權
    宣告假執行。嗣訴訟繫屬後，迭經追加及撤回，最終於民國
    111年3月2日言詞辯論期日聲明為如後所示，被告亦未為異
    議，而為本案之言詞辯論，揆諸前開規定，原告所為之追加
    應予准許。
貳、實體部分
一、原告主張：
　㈠緣原告自97年11月1日起受僱於被告之餐飲部內場擔任洗滌員
    ，從事洗碗及清潔工作，迄今已年約60歲，從事上開清潔工
    作亦長達12年，將屆齡退休，詎被告突然於109年6月21日以
    公告將原告調動至園藝部門，同月23日即命原告從事種菜澆
    花等工作，然原告已高齡60歲，體力不堪負荷，其於擔任洗
    滌員時已有痛風，而調動至園藝部後病情加重，並受有左側
    手指第2指痛風石、右側手第2、4、5指痛風石之職業災害，
    且經醫師診斷請原告住院，原告亦向被告請假而由被告准假
    1個月，經開刀手術後，原告於109年7月2日出院。原告於10
    9年7月25日病假期滿，被告即要求原告回任，惟原告當時仍
    未康復，需定期回診，且醫囑宜休養1個月。
  ㈡被告未徵得原告同意，即將原告調職至園藝部，使原告從事
    其體力難以負荷之工作，已屬不當調職，又原告受有上述職
    業災害，被告應不得將原告解僱。再者，原告有請病假休養
    或申請留職停薪之權利，惟被告不但未告知原告有此權利，
    反而一再由訴外人即原告之主管古善吉催促原告繼續上班，
    否則以曠職論，原告擔心薪資因曠職而遭扣減，無奈之下，
    方委請訴外人即原告友人潘嘉君代寫離職申請書，內容為「
    因手部受傷，痛風還沒好，無法回去工作……非自願離職。」
    ，然被告於109年7月25日將原告勞保退保，並謂原告已向被
    告提出自願離職申請書而經被告核可，係原告自願離職，然
    經原告事後檢閱本院卷第34頁之離職申請書(下稱系爭離職
    申請書)，發現系爭離職申請書並非原告當初委由潘嘉君所
    代寫及代簽名之離職申請書，是原告並未向被告提出系爭離
    職申請書，而係請潘嘉君代為轉送記載有「非自願離職」等
    字樣之離職申請書給被告，原告並無自願離職之意思，是被
    告所為自屬違法解僱。
  ㈢因被告對原告不當調職，原告依勞動基準法第14條第1項第6
    款規定終止勞動契約，若原告未能依該規定終止勞動契約，
    則亦因被告認為原告不能勝任工作，依勞動基準法第11條第
    5款之規定預告勞工終止勞動契約。勞動契約依上述規定終
    止後，被告應給付原告預告工資及資遣費，若勞動契約未能
    終止而繼續存在，被告亦應給付原告薪資。爰於先位依勞動
    基準法第16條第3項及勞工退休金條例第12條規定，請求被
    告給付資遣費139,627元及預告工資23,800元及遲延利息；
    於備位依勞動契約請求給付薪資163,427元及遲延利息等語
    。
　㈣並聲明：
  1.先位聲明：
　⑴被告應給付原告新臺幣163,427元，及自起訴狀繕本送達翌日
    起至清償日止，按週年利率5%計算之利息。
  ⑵願供擔保請准宣告假執行。
  2.備位聲明：
  ⑴被告應給付原告新臺幣163,427元，及自民事訴之變更聲明狀
    繕本送達翌日起至清償日止，按週年利率5%計算之利息。
  ⑵願供擔保請准宣告假執行。
二、被告則以：
　㈠原告係於109年7月25日請潘嘉君代寫系爭離職申請書後，於1
    09年7月26日親自將系爭離職申請書交付被告，並親自找主
    管簽名完成離職手續，應係自願離職。
　㈡原告於被告園藝部工作內容較餐飲部內場須久站走動輕鬆，
    且被告仍有其他員工係因車禍受傷經休養後無法勝任而轉調
    園藝部門，是被告之調職並無不當，且原告調職至園藝部提
    供勞務僅1天時間，尚不能確認其無法勝任園藝部之工作。
    又原告謂被告未告知原告得申請留職停薪，惟原告前有申請
    留職停薪之紀錄，其對自己之權利應知之甚詳。是原告不得
    依上述理由，謂係遭被告逼迫方離職。
  ㈢被告未曾向原告依勞動基準法之規定為終止勞動契約之意思
    表示，而係原告自行提出自願離職申請。縱認原告因不當調
    職而依勞動基準法第14條第1項第6款之規定向被告為終止勞
    動契約之意思表示，惟原告自109年6月21日調職，至同年7
    月25日，已逾30日，依勞動基準法第14條第2項，原告之終
    止權已逾除斥期間等語，資為抗辯。
　㈤並聲明：1.原告之訴駁回。2.如受不利判決，願提供擔保請
    准宣告免為假執行。
三、本件不爭執事項：
  ㈠原告於97年11月1日即任職於被告公司，迄至系爭離職申請書
    所載明最後工作日期109年7月25日止，期間為11年8月又24
    天（見本院卷第34、79頁）。
  ㈡原告於109年6月21日經被告調至園藝部學習前，原擔任被告
    之餐飲部內場洗滌員工作。
  ㈢原告於109年6月24日到台東馬偕醫院門診，於翌日入院治療
    行痛風切除手術，其診斷證明書所載病名為「左側手第2指
    痛風石」、「右側手第2、4、5指痛風石」，且醫囑中載明
    原告手術後於109年7月2日出院，門診3次之記錄（109年6月
    24日、109年7月8日、109年7月15日）（見本院卷第17頁）
    。
  ㈣原告與潘嘉君於109年7月23日之通訊軟體LINE(下稱LINE)對
    話，內容為原告謂：「朋友，今天下班可以幫我拿一張離職
    單，放在秀英那邊就好，謝謝。」；潘嘉君謂：「我有問協
    理，可是他不回答我。」；原告謂：「那就表示他們不願意
    給我非自願離職，算了吧，就這樣決定，OK，感謝你。」（
    見本院卷第129至130頁）。
  ㈤潘嘉君於109年7月25日以LINE告知原告：「朋友，妳的離職
    單要寫喔！人資說明天要交，這樣才有病假的錢可以領，妳
    今天寫一寫，我下午3點半過去拿，可以幫你交給古副理，
    不然要用曠職，什麼都沒辦法領了。」原告回稱：「好的，
    我在洗髮店那邊等你，我去洗頭。」（見本院卷第109至110
    頁、131頁）。
  ㈥原告曾在103年9月1日至103年9月30日的留職停薪申請書上簽
    名（見本院卷第173頁）。
  ㈦原告曾在107 年10月26日至107年12月10日的留職停薪申請書
    上簽名（見本院卷第174頁）。
  ㈧原告曾在108年6月26日至108年7月25日的留職停薪申請書上
    簽名（見本院卷第175頁）。
  ㈨被告之員工管理規章第八章第5條，規定病假逾請假期限，以
    事假或特別休假充抵後仍未痊癒，可以申請留職停薪，只不
    過留職停薪期間的年資不予採計(見本院卷第172頁)。
  ㈩被告未曾告知原告可申請留職停薪。
四、本件爭點：　
  ㈠先位聲明：
  1.兩造是否有合意終止勞動契約？
　2.承上，若兩造未合意終止勞動契約，則：
　⑴原告有無遭被告不當調職？
　⑵原告受有如前揭三、㈢所述之傷害，是否為職業災害？
　⑶被告於原告病假期滿復無其他假別可請之情形下，有無告知
    原告得申請留職停薪之義務？　
　⑷原告主張遭被告催促返回上班或提自願離職，否則以曠職論
    ，其始遞交離職申請書，是否屬非自願離職?
  3.原告請求被告給付預告工資23,800元及資遣費139,627元，
    有無理由？
  ㈡備位聲明：
    若勞動契約未能終止而繼續存在，則原告請求被告給付薪資
    163,427元，有無理由？
五、本院之判斷：
  ㈠按當事人互相表示意思一致者，無論其為明示或默示，契約
    即為成立，民法第153條第1項定有明文。又按勞雇雙方合意
    終止勞動契約者，倘雇主未濫用其經濟上之優勢地位，致勞
    工立於不對等地位而處於非完全自由決定之情形時，除有其
    他無效之事由外，仍應承認其效力（最高法院109年度台上
    字第1008號判決意旨參照）。
  ㈡經查，原告於109年11月24日準備程序時陳稱：因為被告一直
    催說我一直沒有辦法上班，要我離職，故我就拜託證人潘嘉
    君幫我拿離職單，離職單拿了，理由是寫非自願離職；本院
    卷第34頁所附之離職申請書上之內容均不是我寫的，亦不是
    由我簽名，我只有寫「非自願離職」這幾個字等語(見本院
    卷第43至44頁)。復以民事準備二狀陳述：原告有請證人潘
    嘉君拿離職單，證人潘嘉君轉交離職單時，因原告手術後難
    以執筆，故請證人潘嘉君代寫離職單並代為簽名，原告印象
    中該離職單內容為「因手部受傷，痛風還沒好，無法回去工
    作……非自願離職」，且該離職單最後經原告確認，原告確定
    有「非自願離職」等字樣等語(見本院卷第97至98頁)。則原
    告一方面稱「我只有寫『非自願離職』這幾個字而已」等語，
    復主張其因術後難以執筆，離職申請書係委由潘嘉君代寫及
    代簽名，其前後所述顯有齟齬，已難遽信。
　㈢又證人潘嘉君於本院準備程序時具結證稱：原告是我朋友，
    本院卷第34頁之離職申請書是原告用LINE通知我，請我幫原
    告拿的。我於109年7月25日下午3時30分與原告約在理髮廳
    見面，當時因原告說其手不方便，就拜託我寫這份離職單，
    也就是系爭離職申請書，內容是原告一邊講，我一邊寫，簽
    名是我幫原告簽的，因為原告沒有唸到「非自願離職」之內
    容，故我也沒有寫上去。寫完原告有看過，原告還自己拿到
    公司給主管辦離職等語(見本院卷第106至110頁)。且證人古
    善吉亦於本院準備程序時具結證稱：本院卷第34頁之離職申
    請書是原告本人拿給我，由我經手簽名的，原告於109年7月
    26日直接拿給我們的人資李瑞真，李瑞真有跟原告說必須要
    先經過單位主管核可，所以原告就直接拿來行政辦公室給我
    ，我簽完名後，再由原告本人交給李瑞真等語(見本院卷第1
    12、115頁)。自潘嘉君之證述內容觀之，其對原告如何請其
    代領系爭離職申請書、代原告填寫系爭離職申請書之時間、
    地點等細節均為詳細之證述。再自古善吉之證述內容觀之，
    其對原告如何交付離職申請書乙節亦為詳細說明。潘嘉君、
    古善吉雖與被告有僱傭關係，惟渠等為一般職員及單位主管
    ，且自原告與潘嘉君之LINE對話紀錄可知原告與證人潘嘉君
    為朋友，則渠等實無動機冒受偽證罪處罰之風險而故為不利
    原告之陳述，且渠等證述內容詳盡，就渠等證述內容合併觀
    之亦無前後矛盾之處，是潘嘉君、古善吉之證述內容應屬可
    信，可證系爭離職申請書係由原告於109年7月25日委請潘嘉
    君代寫及代簽名，並於109年7月26日由原告自行向被告提出
    。原告主張其請潘嘉君代寫代簽名之離職申請書並非系爭離
    職申請書及由潘嘉君代原告送達離職申請書至被告乙情，均
    與上揭證人之證述內容不符，難以採信。
  ㈣再觀原告與潘嘉君於109年7月23日LINE對話，內容為原告謂
    ：「朋友，今天下班可以幫我拿一張離職單，放在秀英那邊
    就好，謝謝。」；潘嘉君謂：「我有問協理，可是他不回答
    我。」；原告謂：「那就表示他們不願意給我非自願離職，
    算了吧，就這樣決定，OK，感謝你。」；潘嘉君於109年7月
    25日以LINE告知原告：「朋友，妳的離職單要寫喔！人資說
    明天要交，這樣才有病假的錢可以領，妳今天寫一寫，我下
    午3點半過去拿，可以幫你交給古副理，不然要用曠職，什
    麼都沒辦法領了。」原告回稱：「好的，我在洗髮店那邊等
    你，我去洗頭。」等情，已如前揭三、㈣、㈤所述。上開LINE
    對話內容，除顯示原告有委請潘嘉君代為拿取系爭離職申請
    書外，並有請潘嘉君代為詢問非自願離職一事，故對話內容
    中方有「那就表示他們不願意給我非自願離職，算了吧，就
    這樣決定，OK，感謝你。」之回覆，且由此回覆亦可知原告
    對於經被告認定其非屬非自願離職一事並無異議，益徵原告
    有委請潘嘉君代寫系爭離職申請書並代簽名，並以之為合意
    終止勞動契約之要約。
  ㈤又原告雖主張被告係以若原告不自願離職將以曠職論之方式
    ，使原告不得已提出載有「非自願離職」字樣之離職申請書
    一節，惟其除未能提出該載有「非自願離職」字樣之離職申
    請書為證，其主張亦與前揭證人證述內容不符，是原告既無
    法舉證證明確有其所稱載有「非自願離職」字樣之離職申請
    書存在，自無原告所謂遭被告以上述方式逼迫方提出該離職
    證明書之問題，亦無原告所謂由原告或被告一方依勞動基準
    法之規定終止勞動契約之情事。
　㈥是以，原告已向被告為合意終止勞動契約之要約，經被告承
    諾後發生合意終止勞動契約之效力。而原告於110年3月9日
    準備程序時既稱：原告是希望拿到非自願離職後再考慮離職
    等語(見本院卷第152頁)，可見原告對於是否自願離職有完
    全之決定權，難認被告有濫用其經濟上之優勢地位，致原告
    立於不對等地位而處於非完全自由決定之情形，自應承認兩
    造合意終止勞動契約之效力。
六、綜上所述，兩造已合意終止勞動契約，原告於先位依勞動基
    準法第16條第3項及勞工退休金條例第12條等規定，請求被
    告給付預告工資23,800元及資遣費139,627元，及自起訴狀
    繕本送達翌日起至清償日止，按週年利率5%計算之利息；於
    備位依勞動契約請求給付薪資163,427元，及自民事訴之變
    更聲明狀繕本送達翌日起至清償日止，按週年利率5%計算之
    利息，均無理由，應予駁回。且原告之訴既經駁回，其假執
    行之聲請亦失所附麗，應併予駁回。
七、本件事證已臻明確，兩造其餘攻擊防禦方法及所提證據經審
    酌後，於判決結果不生影響，爰不逐一論列，附此敘明。
八、訴訟費用負擔之依據：民事訴訟法第78條。
中　　華　　民　　國　　111 　年　　3 　　月　　31　　日
                  勞動法庭  法  官  張鼎正
以上正本係照原本作成。
如對本判決上訴，須於判決送達後20日內向本庭提出上訴狀。如
委任律師提起上訴者，應一併繳納上訴審裁判費。
中　　華　　民　　國　　111 　年　　4 　　月　　1 　　日
                            書記官  劉雅文